臺灣高雄地方法院民事裁定
111年度消債職聲免字第12號
聲　請　人　陳美玲0000000000000000
　　　　　　　　　　000000000000000000000000000000000000
00000000000000000000000000000000000000000000000000
代　理　人　陳建宏律師
相對人即債　凱基商業銀行股份有限公司
權人　　　　　　　　000000000000000000000000000000000000
0000000000000000000000000000000000000000000000000000000
法定代理人　魏寶生　00000000
　　　　　　　　　　000000000000000000000000
　　　　　　　　　　000000000000000000000000000000
相對人即債　台新資產管理股份有限公司
權人　　　　　　　　00000000000000000000000000000000000
法定代理人　吳統雄　00000000
代　理　人　鍾德暉　000000000000000000000000000000000000
相對人即債　中華電信股份有限公司台灣南區電信分公司
權人　　　　　　　　00000000000000000000000000000000000
法定代理人　張義豐　00000000
　　　　　　　　　　000000000000000000000000
　　　　　　　　　　000000000000000000000000000000000000
相對人即債　滙誠第二資產管理股份有限公司
權人　　　　　　　　000000000000000000000000000000000000
法定代理人　莊仲沼　00000000
　　　　　　　　　　000000000000000000000000
　　　　　　　　　　000000000000000000000000000000000000
相對人即債　新加坡商艾星國際有限公司台灣分公司
權人　　　　　　　　00000000000000000000000000000000000
法定代理人　曾慧雯　00000000
　　　　　　　　　　000000000000000000000000
　　　　　　　　　　000000000000000000000000000000000000
上列聲請人即債務人因消費者債務清理事件聲請免責，本院裁定
如下：
    主  文
聲請人即債務人陳美玲應予免責。
    理  由
一、本案基礎事實
　　查聲請人於民國107年11月13日聲請更生，經本院以107年度
    消債更字第453號裁定自108年4月23日開始更生程序，嗣因
    聲請人所提更生方案未經可決或認可，而於109年7月17日轉
    清算程序，經本院以109年度消債清字第198號裁定自109年8
    月5日開始清算程序，嗣因財產不敷清償相關債務及費用，
    本院乃於110年10月25日以109年度司執消債清字第130號裁
    定終結清算程序確定，而普通債權人未同意免責。
二、本件經本院裁定終結清算程序確定，依消費者債務清理條例
    第132條、第133條、第134條之規定，本院應就聲請人是否
    應予免責（即無前開條例第133條、第134條規定之要件）進
    行審理，茲說明如下：
　㈠消債條例第133條前段
　1.本院裁定開始清算程序後，聲請人之財產及所得
　　⑴聲請人的財產
　　　查聲請人僅有薪資所得，其名下無財產，亦未領取社會補
      助、津貼等情，有稅務電子閘門財產所得調件明細表、低
      收入戶/中低收入戶/中低老年人生活津貼管理/身障者生
      活補助/單親家庭子女生活教育補助表、勞動部勞工保險
      局函、勞動部勞動力發展署高屏澎東分署函、高雄市政府
      都市發展局函在卷可資認定（見院卷第12-16頁、第18-22
      頁、第119頁、第116頁、第113頁）。
　　⑵聲請人之所得
　　　查聲請人自承其從事臨時工的工作，月薪不定，最高新臺
      幣（下同）27000元，最少20000元（平均月薪23500元）
      等語；則以聲請人所述平均月薪為計算基準，堪認自109
      年8月5日開始清算程序起至111年3月9日本院調查期日止
      ，以月為單位計算，聲請人所得總額為470000元（見院卷
      第137頁計算表）。
　2.本院裁定開始清算程序後，聲請人之支出
　　⑴依衛福部社會司公告109、110、111年度高雄市最低生活費
      為13099元、13341元、14419元，依消債條例第64條之2第
      1項、第2項之規定，聲請人、受扶養者之最低生活費用應
      以前開高雄市每月最低生活費用金額1.2倍計算即15719元
      、16009、17303元做為計算基準數額。又前開最低生活費
      已包含居住費用（所佔比例24.36%），扣除此部分費用後
      ，109、110、111年度之最低生活費為11890元、12109、1
      3088元。
　　⑵聲請人最低生活費
　　　查聲請人租屋居住，同住者尚有子女，每月有房租支出，
      個人未領社會補助或津貼等情，業據聲請人陳明在卷（見
      院卷第135-136頁）；參酌前開說明，聲請人之最低生活
      費即以前述各年度之最低生活費金額為計算基準。而聲請
      人主張其每月平均生活費支出金額為12000元（見院卷第1
      21頁），該金額低於前開金額，應可採認，自109年8月5
      日開始清算程序起至111年3月9日本院調查期日止，以月
      為單位計算，聲請人支出最低生活費總額為240000元（見
      院卷第137頁計算表）。
　  ⑶扶養費部分
　　　查聲請人主張扶養未成年子女林○霖（93年生；父為前配
      偶）、陳○郎（104年生；未經生父認領），該2名子女與
      聲請人同住，且名下無財產，林○霖月領單親家庭子女生
      活教育補助款2155元；陳○郎則月領身障補助款3772元，
      另每月領取家扶中心扶助金各1700元等語（見院卷121頁
      ）；參酌前開說明，是以計算受扶養者林○霖、陳○郎之必
      要生活費時應扣除相當於房租之居住費用，其中林○霖部
      分由聲請人與前配偶共同負擔，是以自109年8月5日開始
      清算程序起至111年3月9日本院調查期日止，以月為單位
      計算，聲請人每月應負擔林○霖、陳○郎扶養費各為4018元
      、4127元、4617元；6418元、6637元、7616元，則聲請人
      主張負擔每月2名子女扶養費，平均金額合計11000元，尚
      低於前開每月扶養費合計金額，應可採認，基此，聲請人
      於前開期間，其負擔2名子女扶養費總額為220000元（見
      院卷第137頁計算表）。
　3.本院裁定開始清算程序後，聲請人之所得餘額
　　依據上開證據，聲請人前開所得總額扣除個人最低生活費、
    子女扶養費各項總額後，尚有餘額10000元（見院卷第137頁
    計算表）。
　㈡消債條例第133條後段
　　聲請人於聲請清算前2年期間，可處分所得總額每月26250元
    ，扣除每月個人必要生活費12000元、子女扶養費共11000元
    後，尚有餘額3250元等情，為聲請人所不爭執（見院卷第13
    5頁），亦為本院107年度消債更字第453號裁定認定在案，
    則聲請人於聲請清算前2年期間所得餘額為78000元（計算式
    ：3250×24=78000）；又普通債權人於清算程序中受償總額9
    6670元乙節，亦有109年度司執消債清字第130號裁定、債權
    表、金額分配表、分配結果彙總表、債權人受償金額彙總表
    在卷可參（見院卷第2頁、司執消債清字卷第95-96頁、第12
    7-128頁）。可認聲請人於本院裁定開始清算程序後，其所
    得總額扣除個人最低生活費、子女扶養費各項總額後雖仍有
    餘額，但普通債權人於清算程序中受分配總額顯高於聲請人
    於聲請清算前2年期間之可處分所得餘額，不符合消債條例
    第133條所規定不免責事由。
  ㈢消債條例第134條部分
　　查聲請人無出國紀錄，此有入出境查詢表在卷可參（見院卷
    第11頁）；又本院復查無聲請人有消債條例第134條所列其
    他各款應不免責事由，且債權人亦未提出聲請人有何符合消
    債條例第134條各款所規定之事證供本院參酌，故應認聲請
    人並無消債條例第134條所定不免責事由之存在。
　㈣消債條例第138條
　　本件債權發生原因為信用卡費、現金卡費、電信費等情，有
    債權表在卷可佐（見司執消債清卷第95-96頁），則本件債
    權非屬消債條例第138條所定不受免責裁定影響之事由，併
    予敘明。
三、債權人所提其他意見，尚不影響判斷結果或其意見未臻明確
    ，爰不逐一論列，併予敘明。
四、據上論結，聲請人既經本院裁定終止清算程序確定，復無消
    債條例第133條、第134條所定應不免責事由存在，揆諸首揭
    說明，自應以裁定免除聲請人之債務，基此，本件聲請人聲
    請免責，自應予准許，爰裁定如主文。　
中　　華　　民　　國　 111　　年　　4 　　月　　12　　日
              　　民事庭　　法　官　賴寶合
上為正本係照原本作成
如不服本裁定，應於裁定送達後10日內，以書狀向本院提出抗告
，並繳納抗告費新臺幣1千元
中　　華　　民　　國　 111　　年　　4 　　月　　12　　日
  　                        書記官　胡美儀